【裁判字號】    97,台上,3658
【裁判日期】    970807
【裁判案由】    殺人未遂等罪
【裁判全文】
最高法院刑事判決            九十七年度台上字第三六五八號
上  訴  人  甲○○
上列上訴人因殺人未遂等罪案件，不服台灣高等法院台南分院中
華民國九十七年六月三日第二審判決（九十七年度上訴字第二九
○號，起訴案號：台灣台南地方法院檢察署九十六年度營偵字第
五五五號），提起上訴，本院判決如下：
    主  文
上訴駁回。
    理  由
按刑事訴訟法第三百七十七條規定，上訴於第三審法院，非以判
決違背法令為理由，不得為之。是提起第三審上訴，應以原判決
違背法令為理由，係屬法定要件。如果上訴理由書狀並未依據卷
內訴訟資料，具體指摘原判決不適用何種法則或如何適用不當，
或所指摘原判決違法情事，顯與法律規定得為第三審上訴理由之
違法情形，不相適合時，均應認其上訴為違背法律上之程式，予
以駁回。本件上訴人甲○○上訴意旨略稱：(一)、上訴人搶得槍枝
時，僅思儘速離去，故對空鳴槍，喝令警員不要追來，豈料上訴
人逃一步，警員追一步，嗣上訴人轉身逃向三民路五十六之一號
欲攀牆逸去，警員緊跟上前將上訴人拖下地面，二人再次扭打，
終至手槍走火，而擊中警員左臀，當時上訴人極度驚慌失措，又
與警員扭打許久，體力不支，無法徒步逃離而強盜他人車輛，作
為逃亡工具，以躲避警方追緝。原判決推定上訴人有殺人之故意
，有判決不適用法則或適用不當之違法。(二)、上訴人逃跑攀爬圍
牆之方式，係面對圍牆，雙手攀附牆頭，單腳踩踏壁面，引身向
上，再以雙手支撐身體，曲身使雙足登上牆頭，弓身蹲伏轉身朝
左後方警員射擊，而警員所站位置，係在上訴人左斜後方轉角處
，其所受槍傷係在左臀部，如上訴人有殺人故意，即可在擊中警
員時追上前將之射殺，顯然原判決之認定與事實不符。上訴人係
攀爬圍牆時來不及跳下，已被警員追上前來將上訴人拖下地面，
再次扭打，以至驚慌誤觸板機而擊中警員，如上訴人有意殺人，
何需一再對空鳴槍？何不朝警員直接射殺？況擊中警員時，手槍
內還有九發子彈，大可上前再射殺，讓警員無法請求支援，可見
上訴人並無殺人之故意。而警員所受槍傷，並非致命部位，上訴
人所為，僅成立過失傷害罪，原審未調閱巷口內之攝影機查證，
即推定上訴人有殺人之故意，自有違法。(三)、上訴人是吸毒者，
體力較一般人弱，又與警員扭打二十幾分鐘，如無攜槍強盜他人
車輛，如何有體力能徒步逃離現場？原判決既認上訴人係為逃亡
而強盜交通工具，顯然上訴人係以一個逃脫逮捕、強盜他人車輛
之意思決定，而啟動同時、不同地一連串傷害、扭打、搶奪、鳴
槍、恫嚇、槍擊、強盜他人車輛等強暴脅迫手段之數個因果事實
，該等因果事實有不可分離之直接密切關係，在社會認知上，上
訴人應被評價為一行為，而應依想像競合犯論處，原判決依數罪
分論併罰，有判決不適用法則或適用不當之違法。
惟查：原判決綜核上訴人於警詢時及偵審中之供述，被害警員乙
○○於偵查中及第一審時之證詞，被害人林宜亭、莊文郎、顏鎰
豐於警詢時及偵查中之證言，警員陳國益在偵查中之證述，卷附
內政部警政署刑事警察局槍彈鑑定書及現場採證鑑驗書、贓物認
領保管單、相關現場照片、檢察官勘驗筆錄暨照片、員警入出及
領用槍枝彈藥登記簿、台南縣警察局新營分局中山路派出所十五
人勤務分配表，扣案如原判決附表編號三至六所示彈殼等證據，
並參酌全案其餘卷證資料，本於事實審法院職權之推理作用，認
定上訴人確有奪取警員乙○○攜帶之配槍（含裝有十二發子彈之
彈匣一個）並朝乙○○射擊，使其左臀部中彈倒地，嗣上訴人另
持該制式手槍分別強盜林宜亭之Ｊ八八─一八三號機車、莊文郎
之二三五○─ＫＦ號廂型車及隨身財物、顏鎰豐之Ｃ八─七一二
五號自用小客車等之犯行。因而撤銷第一審之判決，依想像競合
犯從一重改判論處上訴人殺人未遂（累犯），又犯攜帶兇器強盜
罪三罪（均累犯）等罪刑（殺人未遂部分處有期徒刑八年，強盜
部分各處有期徒刑七年二月），已詳細說明其採證認事之理由。
對於上訴人辯稱：警員將伊壓制地上，要拿手槍將伊帶回警局，
槍枝被伊撥落地上，伊才搶到槍，伊是翻越圍牆後，見警員追來
，一時緊張不慎誤扣扳機，才射出子彈擊傷被害警員，伊沒有殺
人意思云云，係如何之不足採信，亦已在理由中詳加說明及指駁
。所為論斷，俱有卷證資料可資覆按。而查：第一審及原審在準
備期日、審判期日，分別提示台南縣新營市○○路五十六之六號
現場附近，警員駕駛機車追緝形跡可疑之上訴人之監視影像照片
，上訴人及其辯護人非唯均表示無意見（見一審卷第五七頁、原
審卷第五六頁及第八四至八五頁），且綜觀原審全卷，似亦無上
訴人請求勘驗上開現場之監視系統所攝錄影像或請求調查任何證
據之資料（見原審卷第五九頁、第八七頁），竟於原審判決後，
上訴於第三審之法律審時，方指摘原審未就前揭監視系統所攝錄
其持槍射擊時之影像予以調查，為違背法令，即顯非依據卷內資
料而為指摘，依首開說明，自非適法之第三審上訴理由。又原判
決已說明上訴人奪槍射殺警員後，另犯之三次強盜行為，係屬行
為複數犯數罪名，而應分論併罰之理由（見原判決第十頁第二十
至二五行），茲上訴意旨對原審此部分之論斷，究有何違法情形
，並未依據卷內資料為具體之指摘，徒斷取原判決就殺人未遂等
（即事實二）部分所為想像競合關係之論敘，據以指摘原判決未
併就該三次強盜部分亦依想像競合論以一罪，為有違法，係以片
面主觀之自我說詞，對原審採證認事之適法職權行使，漫事指摘
，復為單純之事實上爭執，依首開說明，自非適法之第三審上訴
理由。其餘上訴意旨所執各詞，原判決已在理由中論斷綦詳，並
無上訴意旨所指之違法情形，上訴意旨，係任憑己意，就原判決
已說明之事項再為事實之爭辯，殊非可據為合法上訴第三審之理
由。其上訴違背法律上之程式，應予駁回。原判決就殺人未遂部
分（即事實二）認其想像競合犯妨害公務罪部分，核屬刑事訴訟
法第三百七十六條第一款所列不得上訴於第三審法院之罪名，有
想像競合關係之殺人未遂、未經許可持有具殺傷力之制式手槍、
未經許可持有子彈罪及強盜等重罪部分，上訴人之上訴既不合法
，無從為實體上審理，妨害公務輕罪部分，自亦無從適用審判不
可分原則，併同為實體上審判，亦應從程序上予以駁回。
據上論結，應依刑事訴訟法第三百九十五條前段，判決如主文。
中    華    民    國  九十七  年    八    月    七    日
                      最高法院刑事第七庭
                          審判長法官  謝  俊  雄
                                法官  陳  世  雄
                                法官  魏  新  和
                                法官  吳  信  銘
                                法官  徐  文  亮
      本件正本證明與原本無異
                                      書  記  官
中    華    民    國  九十七  年    八    月   十二   日
                                                      V


司法院資訊處製作；財團法人民間司法改革基金會備份。
